【裁判字號】    98,交聲,217
【裁判日期】    980817
【裁判案由】    違反道路交通管理處罰條例聲明異議
【裁判全文】
臺灣臺北地方法院交通事件裁定         98年度交聲字第217號
原處分機關  臺北市交通事件裁決所
異  議  人
即受處分人  甲○○
                      之2
上列異議人即受處分人因違反道路交通管理處罰條例案件，對於
臺北市交通事件裁決所中華民國97年12月23日所為之處分（原處
分案號：北市裁罰字第裁22-Z00000000號），聲明異議，本院裁
定如下：
    主      文
異議駁回。
    理      由
一、按汽車駕駛人，駕駛汽車有行車速度，超過規定之最高時速
    60公里以上之情形者，處新臺幣（下同）6,000元以上24,00
    0元以下罰鍰，並當場禁止其駕駛，及應記違規點數3點，道
    路交通管理處罰條例第43條第1項第2款、第63條第1項第3款
    分別定有明文，此外，依同條例第24條規定，應施以道安講
    習。是汽車駕駛人如有駕駛汽車其行車速度超過規定之最高
    時速60公里以上未滿80公里之違規行為經警舉發，且已於舉
    發通知單所載應到案日期前提出申訴，經交通裁決主管機關
    調查後仍認定前揭違規行為屬實者，依道路交通管理處罰條
    例第43條第1項第2款、第63條第1項第3款、第24條、違反道
    路交通管理事件統一裁罰基準及處理細則（下稱處理細則）
    第44條第1項及違反道路交通管理事件統一裁罰基準表（下
    稱基準表）之規定，應對該汽車駕駛人處以8,000元之罰鍰
    ，並記違規點數3點及應施以道安講習。
二、本件異議人即受處分人甲○○於民國97年10月30日0時36分
    許，駕駛車牌號碼1883-ET號自用一般小客車行經國道1號高
    速公路北上29.5公里處，經內政部警政署國道公路警察局第
    一警察隊汐止分隊警員田智興、孫炎基攔停，並以受處分人
    經雷射槍測得有「行速165，限速100公里，超速65公里」之
    違規行為為由，依違反道路交通管理處罰條例第43條第1項
    第2款之規定逕行舉發，嗣經原處分機關調查結果，仍認受
    處分人確有「行車速度，超過規定之最高時速60公里以上未
    滿80公里」之違規行為，乃依道路交通管理處罰條例第43條
    第1項第2款、第63條第1項第3款、處理細則第44條第1項暨
    基準表之規定，於97年12月23以北市裁罰字第裁22-Z000000
    00號裁決書裁罰受處分人8,000元，並記違規點數3點及應施
    以道安講習在案。
三、受處分人異議意旨略以：伊當天駕車雖有超速，但速度應該
    是時速120、130公里左右，伊有老花眼，不可能開太快，不
    致超速逾60公里，若車速有那麼高，不可能一經警察攔停就
    可在200公尺內的距離停下來，且本件違規並無照相採證，
    警察亦未提出超速之數據供伊查看，或告知超速之速度，為
    此聲明異議，請求撤銷原處分等語。
四、按交通警員掣單舉發違反道路交通管理處罰條例所列之違規
    事實，本質上為行政處分，係公務員基於職務上權力，依法
    就特定之具體事件所為具公法上效果之單方行政行為，基於
    公務員為公法上行為具有公信力之原則，該行政處分當可被
    推定為有效，其據以依法處分之事實亦應認定為正確無誤。
    另依道路交通管理處罰條例科處行政罰事件，依據公法爭議
    之舉證責任分配法則，固應先由行政機關就其業已履踐相關
    正當法程序，以及人民應受處罰之客觀違反法令行為，負證
    明之責，異議人就行政機關已為相當證明之前開事項，若主
    張欠缺主觀歸責條件或為其他抗辯，亦須就其所辯提出反證
    。惟行政機關對於前開應為舉證事項，非不得以執行查察取
    締勤務人員，依據調查人證之程序，使就親歷事實提供不可
    替代之證明方法，尤於當場舉發交通違規事件，鑑於交通違
    規事實往往驟然而現、稍縱即逝，若硬性要求舉發員警不分
    違規情節，一律必須預留證據，俾便事後提出供法院審酌，
    除有現實技術可行性之困難外，勢將大幅提高交通管理之行
    政成本，並嚴重削弱道路交通管理之行政效能，此絕非立法
    者制定道路交通管理法規之本意，合先敘明。
五、經查：
  (一)關於本件受處分人駕車經雷射槍測得超速及攔停告發之經過
    ，證人即舉發本件違規之內政部警政署國道公路警察局第一
    警察隊汐止分隊警員田智興於本院證稱：當天我跟孫炎基在
    國道一號高速公路北向29.5公里路肩車上，取締超速違規，
    我們當時對著道路上的車輛測速，發現有一輛車的速差與其
    他車輛差距很大，我們就使用雷射槍對該車進行測試，雷射
    槍測出來該車車速是每小時165公里，雷槍測距是248公尺，
    我們就駕駛巡邏車，前往車陣中攔停該車，攔下受處分人後
    告知受處分人該處限速是100公里，測出來是165公里，有超
    速65公里的情形，受處分人當天沒有攜帶證件，我們使用電
    腦查詢後，就開立這張違規通知單，該雷射槍是望遠鏡式的
    ，而且是點對點測試，一次只能測一台車，不會受其他車輛
    的干擾，雷射槍上會顯示二個數據，一個是時速，一個是測
    距，本件顯示時速的數據是165，測距的數字是248，所謂測
    距，指的是雷射槍在測試時，與被測車輛之間的距離，單位
    是公尺。我們攔停之後，有告知受處分人超速的速度，並且
    有拿雷射槍數值給受處分人看等語，核與另名值勤舉發員警
    孫炎基證稱：該路段在北上30.5公里的地方外側有設置「前
    有測速照相」的告示牌，所以我就跟田智興就在29.5公里進
    行測速，我們將巡邏車停在外側路肩，車輛是由我駕駛，田
    智興從副駕駛座下車，使用望遠鏡式的雷射槍進行測速，後
    來田智興上車告訴我，有測到一台車行速是165公里，我由
    後照鏡也有看到一輛車速度很快，當時車輛很少，所以我們
    就從外側路肩開出，加速進入車道，並且開啟警示燈，鳴警
    報器，將該車攔下，該路段是一個略為往右彎的路段，我們
    的雷射槍測速器是單一的點，一次只能鎖定一台車進行測速
    ，後來就攔下受處分人所駕駛的車輛，我在紅單上左上角有
    註記攔停的地點是29.3公里，由田智興出示雷射槍上面的數
    據給受處分人看，告知超速違規事實，並且向受處分人索取
    證件開單等語，互核相符（見本院98年2月20日訊問筆錄）
    。受處分人雖辯稱員警並未出示雷射槍之數據供其觀看確認
    云云，然證人田智興、孫炎基就此均堅決證稱有出示雷射槍
    顯示之數據資料供受處分人觀看等語，且衡情員警以雷射槍
    測速舉發，為免爭議，攔停之後應均會出示數值供被舉發人
    觀看確認，豈有加以隱匿、徒增日後紛爭困擾之理？是受處
    分人辯稱當場並未觀看測得數據云云，已非可信。
  (二)受處分人又辯稱：伊有老花眼，不可能開到165公里，若車
    速達165公里，亦不可能一經警察攔停就可在200公尺內之距
    離停下云云。然本件員警測速地點係國道1號北向29.5公里
    處，雷射槍測距為248公尺，攔停地點係29.3公里，此據證
    人孫炎基證述明確，則自員警發現受處分人至受處分人遭攔
    停，其間受處分人車輛行駛距離應為約448公尺，以田智興
    操作雷射槍測得受處分人車輛時速甚高，旋通知駕駛座之孫
    炎基駕駛警車鳴笛加速追趕攔停，且受處分人發現警車鳴笛
    示意停車，理應有減速之自然反應動作，自有可能在29.3公
    里處為警方攔下，而無何不合理之處；再者，受處分人當日
    駕駛之車輛為賓士S600型，車齡為3年，此據受處分人陳明
    在卷，該車屬豪華性能車款，排氣量及馬力、扭力均甚大，
    行進及煞車之制動力亦佳，而當時時間為夜間，車輛稀少，
    亦據證人孫炎基證述綦詳，則受處分人駕駛該車以時速165
    公里之速度行駛，嗣見警車攔停追趕而能於短距離內迅速減
    速，並非難以想像之事。受處分人上開質疑，顯然無據。再
    者，本件員警使用之雷達測速儀，其廠牌為KUSTOM，器號為
    LP02251，業經經濟部標準檢驗局檢定合格，檢定日期為97
    年10月23日，有效期限為98年10月31日，有證人孫炎基提出
    之經濟部標準檢驗局97年10月23日雷達測速儀檢定合格證書
    在卷可按。經本院就該雷達測速儀有無誤差可能、其誤差範
    圍為何等事項函詢結果，財團法人工業技術研究院函覆本院
    稱：雷達測速儀之「速率偵測準確度檢查」測試項目係依「
    雷達測速儀檢定檢查技術規範」執行，檢定公差為-3km/h與
    ＋2km/h，該雷射測速儀之速率偵測準確度檢查於檢定時器
    差為1km/h，有該院98年3月5日工研量字第0980002384號函
    及檢附之「雷達測速儀檢定檢查技術規範」在卷可稽，足見
    本件所使用之雷達測速儀係經經濟部標準檢驗局檢驗合格，
    於本件操作舉發時，係在檢定有效期限內，其檢定時之差異
    程度甚微而不致影響本件「超速60公里以上未滿80公里」之
    結果，自屬正確可信無訛。
  (三)復審酌證人田智興與孫炎基均係內政部警政署國道公路警察
    局之警員，為依法令執行交通勤務之公務員，當日係在該處
    執行勤務，與受處分人並無任何親屬關係，業據其陳明在卷
    ，亦無任何恩怨嫌隙，其於依法具結而須擔負刑法偽證罪責
    之情形下，仍於本院為前揭證言，其證言之可信性應可獲得
    擔保，且上開證人既為依法執行交通勤務之警員，其所為舉
    發之執行職務行為，依首揭說明，原則上應可推定其為正當
    ，且其證述舉發經過甚為詳盡，亦均合於常情而無矛盾齟齬
    ，衡情應無設詞陷害受處分人之必要，是證人田智興、孫炎
    基所述內容自得援為不利於受處分人之認定。又受處分人除
    提出網路新聞列印資料外，未就該等證人之舉發有誤提出相
    關證據以供調查，本院復查無證據足資證明舉發警員有何捏
    造事實違法取締之情事，則其本於維護交通秩序、公眾安全
    職責所為之舉發，揆諸首揭說明，自應認定其為正確無誤。
    再者，本件超速違規之經過瞬間即逝，員警並無拍照採證之
    可能，況道路交通管理處罰條例或相關交通法規並未規定要
    求交通警員舉發違規時必須拍照採證；反之，令該舉發員警
    於法院訊問過程中以證人身分具結，使其就親身經歷之舉發
    經過作證陳述，其所為證言自得作為證據之一種，尚不得一
    律以無採證照片為由否認舉發事實之真正。受處分人指稱本
    件並無照片佐證云云，尚不足採。本件事證明確，受處分人
    違規行為堪以認定，應依法論科。
六、綜上所述，受處分人確有駕駛車輛行車速度，超過規定之最
    高時速60公里以上未滿80公里之違規行為，且已於應到案日
    期前提出申訴，從而原處分機關依道路交通管理處罰條例第
    43條第1項第2款、第63條第1項第3款（漏載第24條，應予補
    充）、處理細則第44條第1項暨基準表之規定，裁處受處分
    人罰鍰8,000元，並記違規點數3點及應施以道安講習，核無
    違誤。本件受處分人之異議為無理由，自應裁定將其異議駁
    回。
據上論斷，應依道路交通案件處理辦法第19條，裁定如主文。
中    華    民    國    98    年    8     月    17    日
                  交通法庭  法  官  林庚棟
以上正本證明與原本無異。
如不服本裁定，應於送達後5日內向本院提出抗告狀。
                            書記官  殷玉芬
中    華    民    國    98    年    8     月    18    日


司法院資訊處製作；財團法人民間司法改革基金會備份。
